【裁判字號】    99,交訴,23
【裁判日期】    990802
【裁判案由】    過失致死等
【裁判全文】
臺灣花蓮地方法院刑事判決              99年度交訴字第23號
公  訴  人  臺灣花蓮地方法院檢察署檢察官
被      告  乙○○
上列被告因過失致死等案件，經檢察官提起公訴（99年度偵字第
5530號），被告於準備程序進行中，就被訴之過失致死罪事實為
有罪之陳述，本院乃裁定就過失致死罪部分進行簡式審判程序，
判決如下：
    主  文
乙○○因過失致人於死，處有期徒刑陸月，如易科罰金，以新臺
幣壹仟元折算壹日。緩刑貳年。
    事實及理由
一、程序事項：按除簡式審判程序、簡易程序及第376條第1款、
    第2款所列之罪之案件外，第一審應行合議審判，刑事訴訟
    法第284條之1定有明文；查該條業於本案繫屬以前經公布施
    行，而本案起訴之各項罪名（就刑法第276第1項過失致死罪
    部分，起訴書誤載為同條第2 項之業務過失致死罪，經檢察
    官於本院準備程序時當庭更正之），核與刑事訴訟法第 376
    條第2 款之規定相符，當有首開規定之適用，即法院組織應
    為獨任審判無誤。又本案被告乙○○就過失致楊秋滿於死之
    犯行部分，所犯者非為死刑、無期徒刑、最輕本刑為3 年以
    上有期徒刑之罪或高等法院管轄第一審案件，其於準備程序
    進行中，先就被訴之過失致死之事實為有罪之陳述，經告知
    其簡式審判程序之旨，並聽取公訴人及被告之意見後，本院
    依刑事訴訟法第273條之1第1 項之規定，獨任裁定就過失致
    死罪部分進行簡式審判程序，且依同法第273條之2規定，簡
    式審判程序之證據調查，不受第159條第1項、第161條之2、
    第161條之3、第163條之1及第164條至第170條規定之限制，
    合先敘明。
二、本案犯罪事實及證據，除以下之更正及補充外，餘引用檢察
    官起訴書（如附件）所載：
  (一)犯罪事實關於乙○○肇事後之過程，補充為「乙○○肇事後
    ，隨即下車以電話報警處理，並對楊秋滿施以急救；適有一
    不詳姓名之單車騎士發現後，即前去告知適在附近執行交通
    稽查勤務之花蓮縣警察局吉安分局警員；經警獲報趕往現場
    處理，並將楊秋滿送醫急救，乙○○則當場向警員承認其為
    肇事者，而接受裁判。」。
  (二)證據部分，補充被告乙○○於本院準備程序及審理時之自白
    告訴人甲○○於本院準備程序及審理時之陳述、被告之自首
    情形紀錄表1份、花蓮縣吉安鄉調解委員會調解筆錄影本1份
    、花蓮縣警察局吉安分局99年6月15日吉警偵字第099001319
    6號函暨附件1份。
三、核被告所為，係犯刑法第276條第1項之過失致死罪；查起訴
    意旨認被告此部分係涉犯同條第2 項之業務過失致死罪，然
    被告之職業係醫師，與駕駛業務無關，且當時係欲前往花蓮
    地區遊玩等情，業據被告於警詢及本院準備程序時陳明在卷
    ，是被告既非以駕駛為其主要或附隨業務，自不能認其有何
    業務過失致死犯行，惟二者社會基本事實相同，且檢察官於
    本院準備程序時，就此部分已當庭更正之，本院自無庸變更
    起訴法條。又被告於肇事後，即以電話報警處理，並停留在
    現場對死者楊秋滿進行急救，且向據報前往現場處理之警員
    ，表明為肇事人，並接受裁判等情，業據被告陳述明確，復
    有花蓮縣警察局道路交通事故肇事人自首情形紀錄表1 紙及
    花蓮縣警察局吉安分局99年6月15 日吉警偵字第0990013196
    號函所檢附之警員報告書1 份在卷可憑，是被告本案顯係在
    未經有偵查權限之公務員或機關發覺其犯罪嫌疑以前，即在
    事故現場向警員表明其為肇事人，核與自首要件相符，爰依
    刑法第62條前段之規定減輕其刑。
四、爰審酌被告並無前科，素行良好，其疏未按諸道路法規，終
    至無可避免本案車禍發生之過失情節，惟衡量搭載死者之告
    訴人甲○○就本案車禍發生與有過失，而被告於警、偵訊及
    本院準備程序、審理時均坦承犯行，犯後態度良好，且已與
    告訴人及死者家屬達成和解，賠付相當金額等一切情狀，量
    處如主文所示之刑，併諭知易科罰金之折算標準，以示懲儆
    。
五、末查被告並無前科，即未曾因故意犯罪受有期徒刑以上之宣
    告一節，有臺灣高等法院被告前案紀錄表1 份在卷可稽，其
    因一時未予注意，致肇本案車禍而罹刑典，事後已坦承犯行
    ，於起訴後，已與告訴人及死者家屬成立調解，並賠付相當
    之款項（總計新臺幣350 萬元）等情，業據告訴人甲○○於
    本院陳述明確，並有花蓮縣吉安鄉調解委員會調解書影本 1
    份可憑，告訴人復當庭表明願意原諒被告之意，堪信被告經
    此程序，當知警惕而信無再犯之虞，本院因認暫不執行其刑
    為當，予以宣告緩刑2 年，以勵自新，並促其日後能更加謹
    慎其使用車輛之行為，俾維護其他用路人之安全。
六、不另為不受理諭知（即過失傷害致重傷）部分：
  (一)按告訴乃論之罪，告訴人於第一審辯論終結前得撤回其告訴
    ，又告訴經撤回者，應諭知不受理之判決，刑事訴訟法第23
    8條第1項、第303條第3款分別定有明文。
  (二)查被告前開駕車肇事致告訴人甲○○受有重傷害部分，經檢
    察官依刑法第284條第1項後段之過失傷害致重傷罪提起公訴
    ，依刑法第287 條前段之規定，須告訴乃論。茲因被告與告
    訴人甲○○就此部分業已達成和解，並經告訴人當庭具狀撤
    回告訴，有本院準備程序筆錄及刑事撤回告訴狀各1 份在卷
    可稽，揆諸首開說明，本院就此部分自不能再為實體判決；
    惟此部分與被告前開經本院判決有罪之過失致死部分，有想
    像競合犯之裁判上一罪關係，爰不另為不受理之判決，附此
    敘明。
據上論斷，應依刑事訴訟法第284條之1、第273條之1第1 項、第
299條第1項前段、第310條之2、第454條第2項，刑法276條第1項
、第62條前段、第41條第1項前段、第74條第1項第1 款，刑法施
行法第1條之1，判決如主文。
本案經檢察官黃蘭雅到庭執行職務。
中    華    民    國    99    年    8     月    2     日
                  刑事第四庭    法  官  黃鴻達
以上正本證明與原本無異。
如不服本判決應於收受送達後10日內向本院提出上訴書狀，並應
敘述具體理由。其未敘述上訴理由者，應於上訴期間屆滿後20日
內向本院補提理由書(均須按他造當事人之人數附繕本)「切勿逕
送上級法院」。告訴人或被害人如對於本判決不服者，應具備理
由請求檢察官上訴，其上訴期間之計算係以檢察官收受判決正本
之日期為準。
中    華    民    國    99    年    8     月    2     日
                                書記官
附錄本判決論罪之法律條文：
中華民國刑法第276條
因過失致人於死者，處2年以下有期徒刑、拘役或2千元以下罰金
。
從事業務之人，因業務上之過失犯前項之罪者，處5 年以下有期
徒刑或拘役，得併科3千元以下罰金。

司法院資訊處製作；財團法人民間司法改革基金會備份。
